【裁判字號】    89,訴,2257
【裁判日期】    900130
【裁判案由】    懲治盜匪條例
【裁判全文】
臺灣板橋地方法院刑事判決                      八十九年度訴字第二二五七號
    公  訴  人  臺灣板橋地方法院檢察署檢察官
    被      告  丙○○
    選任辯護人  邱群傑
                許卓敏
右列被告因違反懲治盜匪條例案件，經檢察官提起公訴（八十九年度偵字第二○九八
七號），本院判決如左：
    主  文
丙○○被訴盜匪部分無罪；被訴傷害部分公訴不受理。
    理  由
壹、無罪部分：
一、本件公訴意旨略以：被告丙○○原為全達工業有限公司（下稱全達公司）員工，
    因於民國八十九年十月九日，在臺北縣土城市○○路八巷九號全達公司內與同事
    乙○○發生爭執，心生不滿，憤而向公司辭職，並於翌日凌晨一時四十五分許，
    夥同數名姓名年籍不詳緬甸籍成年男子，返回上址全達公司，其等先於公司一樓
    遇工人甲○○，並共同毆打甲○○，造成甲○○受有身上多處瘀傷之傷害（未據
    告訴），旋由被告帶領其中六名男子上公司二樓，其等基於意圖為自己不法所有
    之犯意聯絡，共同毆打正在看電視之乙○○，其中一名男子並持放置在冰箱上之
    水果刀乙把，剌入乙○○背部，造成乙○○不支倒地，受有背部穿剌傷併第六胸
    椎骨及右側氣胸之傷害，渠等再強取乙○○頸上所掛之金項鍊乙條，得手後迅速
    離去，因認被告涉犯懲治盜匪條例第五條第一項第一款之盜匪罪嫌等語。
二、按犯罪事實應依證據認定之，無證據不得推定其犯罪事實，刑事訴訟法第一百五
    十四條定有明文。再事實之認定，應憑證據，如未能發現相當證據，或證據不足
    以證明，自不能以推測或擬制之方法，以為裁判基礎；又所謂認定犯罪事實之證
    據，係指足以認定被告確有犯罪行為之積極證據而言，而認定犯罪事實所憑之證
    據，雖不以直接證據為限，間接證據亦包括在內，然而無論直接或間接證據，其
    為訴訟上之證明，須於通常一般人均不致有所懷疑，而得確信其為真實之程度，
    始得據之為有罪之認定，倘其證明尚未達到此一程度，而有合理懷疑存在時，事
    實審復已就其心證上理由予以闡述，敘明其如何無從為有罪之確信，因而為無罪
    之判決，尚不得任意指為違法，最高法院分別著有二十九年上字第三一○五號、
    四十年度台上字第八六號、七十六年台上字第四九八六號判例可供參考。次按告
    訴人之指訴係使被告受刑事訴追為主要目的，是其指訴是否與事實相合，仍須調
    查其他證據以資審認；又被害人之陳述如無瑕疵，且就其他方面調查又與事實相
    符，固足採為科刑之基礎，倘其陳述尚有瑕疵，則在未究明前，遽採為論罪科刑
    之根據，即難認為適法，此有最高法院五十三年台上字第一三○○號、六十一年
    台上字第三○九九號判例足資參照。
三、查公訴人認被告丙○○涉犯盜匪罪嫌，係以告訴人乙○○之指述與證人甲○○、
    丁○○之證述及診斷證明書乙份、照片四幀在卷為其論據。訊之被告固供承有於
    前開時地前往公司之事實，惟則堅決否認有何盜匪犯行，辯稱：其當日至公司看
    報表，在公司門口碰到數名前來找乙○○要債之男子，對方要其離去，其即迅速
    離開公司，並未進入公司，公司內發生何事，其並不知情，且未傷害乙○○、甲○○，亦未強取乙○○之金項鍊等語。
四、經查：本件告訴人乙○○於警訊時固稱伊所佩戴之金項鍊，係被告率人所搶走等
    語（見偵查卷第一一頁背面），惟於偵查中則到庭陳稱伊於遭毆打時，其中有人
    搶走該條項鍊，當時被告係站在旁邊，伊不知道其有無看見伊遭人搶走項鍊等語
    （見偵查卷第六八頁），於本院審理時並稱金項鍊業已找回，係在公司冰箱底下
    尋獲，當時確實有人拉扯伊之項鍊，可能是不小心所扯下等語（見本院九十年一
    月十六日審判筆錄），則告訴人於警訊及偵查中僅指述伊之項鍊有遭與被告同往
    之人所搶取，已未指稱係被告強取該項鍊，而其於本院審理時復稱事後已尋獲該
    項鍊，已足認被告並無強取告訴人財物之行為。至證人甲○○、丁○○、趙昌隆
    於偵查中則僅到庭證稱告訴人遭人毆打時，彼等親見被告站立一旁，被告與該等
    毆打告訴人係一同進入公司等情，惟均未證述被告有強取告訴人之金項鍊之情，
    則參以證人丁○○於本院審理時已到庭證述毆打告訴人之人應係臺灣人，彼無法
    確定為被告帶往公司，至被告事後有無前往二樓告訴人處，彼並不清楚，而甲○○遭人毆打時，被告亦在廠房內，然其係站立在機臺旁，離甲○○被人毆打之處
    約有十幾公尺等情（見本院九十年一月十六日審判筆錄），是難認於上開時地前
    往全達公司之人，確係被告所帶往，縱告訴人之金項鍊有遭人強取之情事，其人
    所為亦與被告無涉，難令被告同負其責。綜上所述，告訴人及證人甲○○、丁○○、趙昌隆均未陳稱被告有強取或毆打告訴人之行為，則公訴人以告訴人之指述
    及證人甲○○、丁○○之證詞，為被告涉犯盜匪罪之依據，尚屬無據。此外，復
    查別無其他積極確切之證據足資認定被告有何盜匪之犯行，被告此部分犯罪應屬
    不能證明，是被告被訴強盜部分與其被訴之傷害部分，尚無吸收犯之實質上一罪
    關係，應就其被訴強盜部分，為無罪判決之諭知。
貳、公訴不受理部分：
一、按告訴乃論之罪，告訴人於第一審辯論終結前得撤回其告訴；又告訴經撤回者，
    應諭知不受理之判決，刑事訴訟法第二百三十八條第一項及第三百零三條第三款
    分別定有明文。
二、查公訴人另以被告有夥同數名姓名年籍不詳緬甸籍成年男子，於上述時地，共同
    毆打告訴人乙○○，其中一人並持放置在冰箱上之水果刀乙把，剌入告訴人之背
    部，造成伊受有背部穿剌傷併第六胸椎骨及右側氣胸之傷害，其等再強取告訴人
    頸上所掛之金項鍊乙條，因認被告涉有盜匪罪，而以其強盜犯行雖致告訴人受有
    傷害，然該傷害係強盜之強暴行為所造成，為當然之結果，即未就該所涉傷害罪
    部分另以論罪，惟查，被告所涉盜匪部分犯罪已屬不能證明，而經為無罪判決之
    諭知，俱如前述，是被告被訴強盜部分與其被訴之傷害部分，即無吸收犯之實質
    上一罪關係，則起訴書於犯罪事實欄中既已敘明被告傷害部分之犯行，本院自得
    併予審究。又查，刑法第二百七十七條第一項普通傷害罪，依同法第二百八十七
    條規定，為告訴乃論之罪，茲據告訴人乙○○於本院審理時當庭表示撤回其告訴
    （見本院九十年一月十六日審判筆錄），依前開規定，本院對被告之傷害犯行，
    即不得加以追訴處罰，爰就此部分諭知不受理之判決。
據上論斷，應依刑事訴訟法第三百零一條第一項、第三百零三條第三款，判決如主文
。
本案經檢察官朱帥俊到庭執行職務
中        華      民      國      九十    年      一      月    三十    日
                                      臺灣板橋地方法院刑事第一庭
                                          法  官  邱  靜  琪
右正本證明與原本無異。
如不服本判決應於送達後十日內向本院提出上訴狀。
                                          書記官  劉  日  賓
中        華      民      國      九十    年      一      月    三十一  日


司法院資訊處製作；財團法人民間司法改革基金會備份。
